【裁判字號】    98,竹簡,308
【裁判日期】    980918
【裁判案由】    清償債務
【裁判全文】
臺灣新竹地方法院民事簡易判決         98年度竹簡字第308號
原      告  中國信託商業銀行股份有限公司
法定代理人  乙○○○○
訴訟代理人  甲○○
            吳育樺      同上
            吳阿萬      同上
被      告  丙○○
上列當事人間清償債務事件，本院於民國98年9月4日辯論終結，
判決如下：
    主  文
被告應給付原告新臺幣壹拾萬仟零柒拾玖元，及其中新臺幣壹
拾萬零壹佰拾元自民國九十七年四月二十四日起至清償日止
，按年利率百分之二十計算之利息。
訴訟費用由被告負擔。
本判決得假執行。
    事實及理由
壹、程序方面：
一、按移送訴訟之裁定確定時，受移送之法院受其羈束，民事訴
    訟法第30條第1項定有明文。本件經臺灣臺北地方法院98年
    度北簡字第2991號裁定，移送本院管轄確定，本院依前引規
    定，應受該確定裁定之羈束，自得為本件之審理，核先敘明
    。
二、按訴狀送達後，原告不得將原訴變更或追加他訴，但擴張或
    減縮應受判決事項之聲明者，不在此限，民事訴訟法第255
    條第1項第3款定有明文。查本件原告起訴時係請求被告給付
    原告新臺幣（下同）105,079元，及其中100,133元自民國97
    年4月24日起至清償日止，按年息百分之20計算之利息，嗣
    於98年4月7日言詞辯論期日，聲明減縮為被告應給付原告
    103,079元，及其中100,133元自民國97年4月24日起至清償
    日止，按年息百分之20計算之利息，核係屬減縮應受判決事
    項之聲明，自應准許，併此說明。
貳、實體方面：
一、原告起訴主張：
(一)被告於民國91年9月27日與原告成立信用卡使用契約（卡號
    ：0000000000000000），依約被告即得持系爭信用卡於特約
    商店簽帳消費，但依信用卡約定條款第13、14條約定，應於
    當期繳款截止日前向原告清償，或以循環信用方式繳付最低
    應繳金額，逾期清償部分按年息百分之20計付利息。詎被告
    至97年4月23日止，計有消費款總額新臺幣 (下同)100,133
    元、逾期循環利息2,946元，合計103,079元帳款未依約繳付
    ，依兩造間約定條款第22條約定，被告應一次全數清償，並
    依約給付逾期利息、違約金，爰依民法返還消費借貸款及兩
    造契約約定提起本件訴訟。
(二)被告抗辯原告未能提出被告消費時之簽單，以供被告核對，
    認原告無法證明被告確有持系爭信用卡簽帳消費，且認系爭
    信用卡約定條款，未經被告於相當期間內審閱，尚不得拘束
    被告，及原告請求以年息百分之二十計算之利息，核屬過高
    云云。惟查，被告持原告發行之信用卡至特約商店記帳消費
    ，業據原告提出被告自95年1月至97年5月之信用卡消費明細
    在卷足憑，被告消費後，信用卡帳單均已按時寄送被告，被
    告收受信用卡帳單時未曾向原告表示反對意見，自不得以原
    告未提出消費簽單，即否認曾持卡消費。另查，原告主張之
    利息，係依據兩造間信用卡約定條款約定而為請求，並未超
    過民法第205條最高利率之限制，被告於收到信用卡後，未
    曾對信用卡約定條款之內容提出任何意見，並持卡消費使用
    ，自應受信用卡約定條款之拘束。至於被告提出報載臺灣臺
    北地方法院判決，主張原告有關利息之請求違反誠信原則而
    無效云云，惟查，該判決未經確定，且屬個案認定，自無從
    於本案援用。
(三)並聲明：被告應給付原告103,079元，及其中100,133元自9
    7年4月24日起至清償日止，按年利率百分之20計算之利息。
二、被告抗辯略以：原告未提出消費簽單及其餘單據證明被告之
    消費金額，兩造間之信用卡約定條款，因原告未曾提供相當
    之審閱期間供被告審閱，應屬無效，原告自不得依該條款請
    求年息百分之20之利息，該條款約定之年息百分之20利息，
    核屬過高，參照臺灣臺北地方法院之民事判決見解，應屬違
    反誠信原則而無效；另兩造前曾討論是否同意由被告每月清
    償1,200元之方案和解，如已和解則不再爭執數額。並聲明
    ：駁回原告之訴。
三、得心證理由：
(一)原告主張之事實，業據提出信用卡申請書、信用卡約定條款
    、被告消費明細表等影本各1份為證，核無不合。又被告對
    於原告信用卡申請書上簽名之真正，並不爭執，應認原告主
    張兩造間存有消費借貸及信用卡契約關係為可採。被告雖以
    原告未提出消費簽單，無從證明被告確有消費，及信用卡約
    定條款未給予審閱期間，違反誠信原則應屬無效，利息之約
    定過高等語置辯，惟查，本件被告於91年9月27日即向原告
    申請信用卡，至97年4月23日止，尚有本金100,133元、循環
    利息2,946元及自97年4月24日起至清償日止之利息未償，此
    有原告提出之信用卡帳務明細及被告自95年1月至97年5月之
    信用卡消費明細在卷可佐，被告雖辯稱原告未提出消費簽單
    ，其無從核對是否有該筆消費云云，惟其並未具體指摘何筆
    消費有疑義，尚難僅因其不復記憶而質疑原告之請求金額，
    蓋被告若對其刷卡消費紀錄有疑義，應於每期收受帳單之寄
    送後即提出異議，而非於原告訴請給付積欠款項時，始空言
    質疑刷卡之數額；甚且，被告就其抗辯亦未提出相關證據資
    料以供本院審酌，尚難據此採為對其有利之認定。此外，原
    告所為利息、違約金之請求均係依兩造所訂契約內容，尚未
    逾法定最高利率年息百分之20限制，基於私法自治、契約自
    由之原則，亦難認原告本件利息、違約金之請求，有何違法
    情事。是被告所為抗辯，均不足採。
(二)被告另抗辯原告就信用卡約定條款，未給予相當之審閱期間
    ，該信用卡約定條款應屬無效云云。惟查，依被告不爭執真
    正之信用卡申請書被告簽名欄之上方之記載「申請人於收到
    核發之信用卡九日內 (以郵戳為憑)，得以電話、填妥專用
    表格或將信用卡截斷寄回貴行 (即原告)，通知貴行解除契
    約。但已使用本信用卡消費者，不在此限。」下方並劃有粗
    黑線體，足見被告於收受信用卡及約定條款時，仍有充足之
    時間，得以審究契約條款，並決定是否使用系爭信用卡或與
    原告解除契約。被告既已使用系爭信用卡多年，且曾依原告
    之通知，多次按月繳納信用卡消費款，自無從以審閱期間不
    足為由，主張契約條款無效，被告所為抗辯，自無從採信。
    此外，被告提出報載之他案判決意見，主張兩造間就利息之
    約定過高，違反誠信原則，應屬無效云云，惟本件兩造間利
    息之約定，係出於私法自治及契約自由原則而訂定，且未逾
    法定最高利率限制，自屬合法有效，被告主張上開約定為無
    效，自乏依據。被告所提報載判決意見縱使為真，亦無從拘
    束本院，附此敘明。
(三)從而，原告本於消費借貸之法律關係及兩造信用卡約定條款
    之約定，訴請被告清償如主文第1項所示之金額及利息，即
    屬正當，應予准許。
四、本件為適用簡易訴訟程序所為被告敗訴之判決，應依職權宣
    告假執行。
五、據上論結：本件原告之訴為有理由，依民事訴訟法第436條
    第2項、第78條、第389條第1項3款，判決如主文。
中    華    民    國    98    年    9    月     18    日
                  民事第一庭    法  官  蔡孟芳
以上正本係照原本作成。
如對本判決上訴，須於判決送達後20日內向本院提出上訴狀。
中    華    民    國    98    年    9    月     18    日
                                書記官  李慧娟


司法院資訊處製作；財團法人民間司法改革基金會備份。
